【裁判字號】    92,聲,1718
【裁判日期】    920617
【裁判案由】    聲請迴避
【裁判全文】
臺灣臺中地方法院刑事裁定                        九十二年度聲字第一七一八號
    聲  請  人  甲○○
右列聲請人因本院九十二年度自字第二一二號恐嚇取財等案件，聲請本院法官迴避，
本院裁定如左：
    主  文
聲請駁回。
    理  由
一、聲請意旨略以：馮定國告我選罷法案件，你傳訊三次，我未到，理由是馮定國告
    錯，這是總幹事處理的事情，總幹事有提出陳述狀，證明此事與我無干，如殺人
    兇手自認，告的人不知道此事，最後你拘提我到案，我請審判長看羅隆錚陳述狀
    ，你就知道此案與我無干，你代我找出二張陳述狀第一面包二面併在一起，看不
    出簽名，我不滿法官，我擔任法官、律師、立委一輩子沒被拘提，做法官看狀紙
    是起碼的道德良心，可見你沒有看狀紙。請你調卷出來看，非必要不應先傳訊被
    告，自訴案應先傳訊自訴人，結果你都沒有傳，最後交保五萬元，該案（八十七
    年自字第一一七二號）無罪確定，在此指責你，為何沒向我道歉，你辦事糊塗、
    離譜沒有資格擔任法官，後來我到地檢署告你也不了了之，司法沒有公道，現在
    我已經向監察院申請彈劾，所以我認為你不適合審理此案，林洋港司法院任內有
    錄音、錄影之設置，我很多其他案子都准我錄音，是否錄影不清楚，可是本案你
    裁定我不准錄音、錄影，我不服。可見你心中有鬼，法院要討回公道，法官替天
    道，憑以上二點請審判長迴避等語。
二、按當事人遇有推事（下均稱法官）有刑事訴訟法第十七條以外情形，足認其執行
    職務有偏頗之虞者，得聲請法官迴避，刑事訴訟法第十八條第二款固定有明文。
    惟查所謂「足認其執行職務有偏頗之虞者」，係指以一般通常之人所具有之合理
    觀點，對於該承辦法院能否為公平之裁判，均足產生懷疑；且此種懷疑之發生，
    存有其安全客觀之原因，而非僅出諸當事人自己主觀之判斷者，始足當之。至於
    訴訟上之指揮乃屬法院之職權，當事人之主張、聲請，在無礙於事實之確認以及
    法的解釋適用之範圍下，法院固得斟酌其請求以為訴訟之進行，但仍不得以此對
    當事人之有利與否，作為其將有不公平裁判之依據，更不得以此訴訟之進行與否
    而謂有偏頗之虞聲請法官迴避，最高法院七十九年度臺抗字第三一八號判例可資
    參照。
三、經查：（一）李法官秋娟前於八十七年間審理馮定國自訴被告即聲請人甲○○（
    下稱聲請人）誹謗案件（即本院八十七年度自字第一一七二號）時，於八十七年
    十二月八日收案日起，即分別於八十七年十二月九日、十二月二十九日，同時傳
    訊自訴人及聲請人，應於八十七年十二月二十九日、八十八年一月十九日到庭應
    訊，該二次審理期日，自訴人均親自到庭陳述自訴意旨，並提出具名甲○○競選
    總部之文宣資料、華南商業銀行存款往來明細表、匯款單及署名羅隆錚為發稿文
    之文件各一件等證據以證其所言，聲請人則均未到庭，李法官又於八十八年一月
    十九日第三次傳訊聲請人及另一同案被告羅隆錚，應於八十八年二月二日到庭傳
    訊，惟聲請人仍未到庭應訊，承審之李法官始依法拘提，並於八十八年二月二十
    五日拘提聲請人到案，經李法官訊問聲請人後，告知聲請人其根據自訴人之自訴
    理由以及所附的證據，認聲請人有犯罪嫌疑，且經拘提到案，有逃亡之虞，惟無
    押之必要，而批示准予新台幣伍萬元交保，其後李法官以聲請人之供述及另一
    被告羅隆錚之供述，而認聲請人辯稱：被告羅隆錚如何製作該份文宣，伊全不知
    情等語可資採信，而於八十八年十一月二日以八十七年度自字第一一七二號判決
    聲請人無罪等情，業據本院調取八十七年度自字第一一七二號刑事卷查明屬實。
    雖聲請意旨認承審法官李法官，就上開案件違反刑事訴訟法第三百二十六條第二
    項：「非有必要不得先行傳訊被告」之規定，惟同條第一項已明文規定，法院或
    受命法官，得於第一次審判期日前，訊問自訴人、被告及蒐集證據，於發見案件
    係民事或利用自訴程序恫嚇被告者，應曉諭自訴人撤回自訴，顯見自訴案件應否
    傳喚被告係法官本諸專業判斷，只要存有客觀上必要之情形，即得依職權傳喚並
    訊問被告，而非不得先行傳訊被告，況本件承審之李法官於自訴人二次親自到庭
    陳述自訴後，於合法傳訊聲請人三次後，始拘提聲請人，並依自訴理由及其所附
    的證據，認聲請人犯罪嫌疑重大，且經拘提到案，有逃亡之虞，惟無押之必要
    ，批示准予新台幣伍萬元交保等情，合於法律之規定，並無違誤可言，更屬法官
    為所當為，又該案之誹謗案件雖係其總幹事羅隆錚所為，然實情如何任何人皆知
    必待聲請人到庭陳述，法官始能本諸直接審理原則，綜合各種證據得到心證，其
    後承審之李法官亦確因聲請人到庭陳述後，本諸各種證據法則綜合判斷，而認聲
    請人無罪，實難僅因其曾拘提聲請人即認承審之李法官有何偏頗之虞。（二）當
    事人或其他人員於開庭時之錄音，非經審判長依本辦法之規定核准者，不得為之
    ；又法庭錄音設備因故不能使用時審判長得核准當事人或依法得聲請檢閱或閱覽
    卷宗之人於當日開庭時錄音，法庭錄音辦法第三條第二項及第九條第一項分別定
    有明文；另法院為維持秩序，或保全訴訟程序進行之實況，於有必要時得於法庭
    內外使用錄影設備，公開錄影；又法庭內之錄影，由審判長、受命法官或受託法
    官指揮實施，法院使用錄影實施要點第一、二點定有明文。本件聲請人向承審之
    李法官請求自費錄音、錄影，其中錄音部分，其時法庭之錄音設備並無不能使用
    之情形，是李法官依法裁定不准聲請人錄音，合於前揭法庭錄音辦法之規定，並
    無違失之情形，縱使目前法院實施法庭數位錄音，惟法庭數位錄音實施要點係自
    九十二年七月一日起實施，且依該要點第七點規定「依法得聲請檢閱或閱覽卷宗
    之人，若自費請求交付法庭數位錄音光碟者，由法院指定之承辦人轉錄光碟交付
    之，並留存紀錄備查」，亦無自費錄音之規定；另錄影部分，本件並無前揭法院
    使用錄影實施要點所示應予錄影之情形，況法庭內之錄影，為法官指揮之權限，
    當事人並無請求權，則承審之李法官裁定不准聲請人錄影，亦合於前揭法院使用
    錄影實施要點之規定。是以，李法官依法指揮本件訴訟進行，合於法律之規定，
    依法而行，實無任何偏頗可言，聲請人自不得以其主觀上之認知對其有利與否，
    作為其將有不公平裁判之依據，更不得以承審法官裁定不准其不合法律上規定之
    請求即謂有偏頗之虞聲請法官迴避。綜上所述，本件聲請人之聲請，核無理由，
    不應准許，應予駁回。
據上論斷，應依刑事訴訟法第二十一條第一項，裁定如主文。
中       華        民      國     九十二    年    六    月     十七     日
                                    審判長  法  官    劉  錫  賢
                                            法  官    江  奇  峰
                                            法  官    吳  進  發
右正本證明與原本無異。
如不服本裁定，應於裁定送達後五日內向本院提出抗告狀。
                                            書記官
中       華        民      國     九十二    年    六    月     十九     日


司法院資訊處製作；財團法人民間司法改革基金會備份。
